【裁判字號】    91,上更(一),58
【裁判日期】    920603
【裁判案由】    拆屋還地
【裁判全文】
臺灣高等法院臺南分院民事判決  九十一年度上更(一)字第五八號    Ｋ
      上  訴  人  乙  ○  ○
      訴訟代理人  林  崑  地  律師
      複  代理人  高  原  茂  律師
      被  上訴人  甲  ○  ○
      訴訟代理人  楊  丕  銘  律師
      複  代理人  楊  慧  娟  律師
右當事人間請求拆屋還地事件，上訴人對於中華民國八十九年三月六日臺灣臺南地方
法院第一審判決（八十八年度訴字第二二五號）提起上訴，經最高法院第一次發回更
審，本院判決如左：
    主    文
上訴駁回。
第二審及發回前第三審訴訟費用由上訴人負擔。
    事    實
甲、上訴人方面：
一、聲明：求為判決：（一）原判決廢棄。（二）被上訴人應將坐落台南市○區○○
    段七○七號土地上之建物，門牌台南市○○街七十六號鋼筋混凝土造四層樓房，
    合計一四九‧八一平方公尺（建號五八二號），及增建鐵架造部分合計共六○‧
    一四平方公尺拆除，將該土地交還上訴人。（三）第一、二審訴訟費用由被上訴
    人負擔。（四）願供擔保，請准宣告假執行。
二、陳述：除與原判決記載相同者，予以引用外，補稱：
（一）本件系爭土地上之房屋，被上訴人甲○○於起訴後，訴訟繫屬中於八十九年十
      月二十日暗中將系爭土地上之房屋所有權買賣移轉登記於第三人蔡太國，固有
      系爭土地上之建物異動清冊可證，惟訴訟擊屬中為訴訟標的之法律關係，雖移
      轉於第三人蔡太國於訴訟無影響，民事訴訟法第二百五十四條第一項定有明文
      。所謂訴訟無影響，係指上訴人或被上訴人不因為訴訟標的之法律關係移轉於
      第三人，而影響關於為訴訟標的之法律關係之要件而言，是被上訴人在本件訴
      訟繫屬中，將為訴訟標的之系爭土地上之房屋所有權移轉於第三人蔡太國，而
      其關於為訴訟標的之法律關係之要件，仍不得因是而指為有欠缺（參照最高法
      院四十四年台上字第一０三九號判例）。
（二）又本件強制執行拍賣之系爭房屋，雖與其基地均登記為債務人鍾伯仁之妻即上
      訴人所有，惟系爭房屋業經原審法院八十四年度訴字第一二八二號第三人異議
      之訴事件之一、二、三審判決為債務人鍾伯仁所有確定，且經原審法院八十六
      年度執字第六○六三號強制執行事件執行拍賣系爭房屋，併於拍賣公告載明拍
      賣者僅為系爭房屋，系爭土地並無拍賣，此為被上訴人於投標前所明知之事實
      ，有臺灣臺南地方法院八十六年八月二十七日八十六南院慶執明字第六○六三
      號民事執行通知書可稽，此種情形，與土地及房屋同屬一人所有而僅拍賣土地
      或房屋者不同。又通常一般夫妻間關於房屋使用土地之情形，不可能有租賃關
      係或設定其他權利。惟有同意使用土地之使用借貸關係發生，則被上訴人於系
      爭房屋拍賣投標時，已明知拍賣之系爭房屋係債務人鍾伯仁所有，拍定人投標
      時不可能信賴地政機關之土地所有權登記；而法院之拍賣公告亦載明拍賣之系
      爭房屋對於系爭土地並無租賃關係，被上訴人不能諉為不知，是被上訴人甘冒
      拍定買受後對於系爭土地並無法律上之正當權源，將遭拆屋還地之危險而參予
      投標，則係被上訴人咎由自取。乃原判決竟以此時上訴人以無權占有為由，請
      求拍定人拆屋還地，則在拍定人信賴地政機關之土地所有權登記（登記為妻所
      有），及司法機關之法院拍賣，其結果則以鉅額價錢購買之房屋竟遭拆屋還地
      之命運，自非公平為由，駁回上訴人請求拆屋還地之訴，顯屬不當。
（三）系爭房屋之拍定人即被上訴人拍定買受系爭房屋後，對於上訴人所有之系爭土
      地並無租賃關係（業經原審法院八十六年度執字第六○六三號及鈞院八十七年
      度抗字第九○號執行異議事件之確定裁定認定在案），已如上述，是以被上訴
      人拍定買受系爭房屋後，不須支出任何代價，即可永遠使用系爭土地；反之，
      系爭土地之所有人即上訴人必須每年繳納地價稅，且於系爭房屋倒塌前永久不
      能使用系爭土地，豈為公平？原判決未注意及此，遽認上訴人提起本件訴訟請
      求拆屋還地，並非公平等語，亦屬率斷。
（四）次查在他人土地上建築房屋，非僅租賃關係一途，其他尚有使用借貸關係或無
      權占有等等。系爭房屋占用系爭土地，並無租賃關係，此有臺灣臺南地方法院
      八十六年度執字第六○六三號，及鈞院八十七年度抗字第九○號執行異議事件
      之民事裁定可稽。而使用借貸為無償契約，原屬貸與人與借用人之特定關係，
      除當事人另有特約外，自無移轉其權利予第三人可言。倘借用人未經貸與同意
      ，擅將借用物轉讓第三人者，貸與人自得終止契約（參照最高法院四十九年台
      上字第三八一號判例意旨）。系爭房屋之原所有人即執行債務人鍾伯仁與上訴
      人間，就系爭土地雖有使用借貸關係，乃係借用人鍾伯仁與上訴人間之特定關
      係，雙方並無可移轉其使用系爭土地之權利予房屋拍定人之特約，則系爭土地
      借用人鍾伯仁未經貸與人即上訴人之同意，擅將借用之系爭土地轉讓予被上訴
      人使用，依上開判例意旨及民法第四百七十二條第二款規定，上訴人自得終止
      契約；基此，上訴人已於八十八年一月二十六日以嘉義東門郵局存證信函第八
      號，通知鍾伯仁終止系爭土地之使用借貸關係，此亦有該存證信函可證；借用
      人鍾伯仁與上訴人間就系爭土地之使用借貸關係已因終止而消滅，是被上訴人
      所有系爭房屋占用系爭土地，並無法律上之正當權源，即屬無權占有。按所有
      人對於無權占有或侵奪其所有物者，得請求返還之，對於妨害其所有權者，得
      請求除去之，民法第七百六十七條定有明文；上訴人依上揭規定，本於所有權
      之作用訴請無權占有之被上訴人拆除系爭土地上之房屋，將系爭土地交還上訴
      人，於法並無不合。乃原判決認上訴人主張被上訴人無權占有，請求拆屋還地
      ，則將完好之房屋拆除，實有損社會經濟等語，顯係保護無權占有人，自屬不
      當。
（五）又按土地及土地上之建物，分別為獨立之不動產，倘地上建物所有人無權占用
      第三人所有之基地，則地上建物之受讓人，即使合法受讓該地上物之占有，然
      非謂其對基地之無權占有，即變為合法占有。基地所有人依法自得以地上建物
      所有人或受讓人無權占有「基地」之法律關係，請求地上建物所有人或受讓人
      自占有「建物」之基地遷出，將基地交還（參照最高法院八十六年度台上字第
      一四六四號判決意旨）。又按房屋及其坐落之基地為各自獨立之不動產，房屋
      之占有人即令有占有房屋之正當權源，對於房屋坐落之基地，並不當然成為有
      權占有（參照最高法院八十八年度台上字第一六○號判決意旨）。查上訴人與
      被上訴人之前手鍾伯仁間，就系爭土地固有使用借貸關係存在，惟此係上訴人
      與鍾伯仁間之特定關係，借用人鍾伯仁自無移轉其權利與被上訴人可言，且上
      訴人業已合法終止與借用人鍾伯仁間之使用借貸關係在案，則被上訴人雖拍定
      買受借用人鍾伯仁所有系爭房屋，惟被上訴人就該房屋坐落之基地，並不當然
      成為有權占有，上訴人本於基地所有人地位，請求被上訴人拆除系爭土地上之
      房屋，併將系爭土地交還上訴人，於法並無不合。乃原判決遽認被上訴人係依
      法院之拍賣而拍定買受，尚與無權占有不能相比等語，顯屬於法無據，且有違
      上揭判例意旨。
（六）再按憲法第十五條：人民之財產權應予保障之規定，係指合法之財產權應予保
      障，非指不合法之財產權亦應予保障之意。至於民法第八百七十六條第一項規
      定，係指土地及其地上之建築物，同屬於一人所有，而僅以土地或僅以建築物
      為抵押者，於抵押物之土地或抵押物之建築物拍賣時，建築物之拍定買受人對
      於其基地，視為已有地上權設定而言。系爭房屋原係債務人鍾伯仁所有，而系
      爭土地係上訴人所有，顯然系爭土地及其地上之系爭房屋，並非屬於同一人所
      有，且系爭土地及其地上之系爭房屋，均無抵押權之設定，顯與上揭民法第八
      七六條規定不相符，不能類推適用，自不能因被上訴人向法院拍定買受系爭房
      屋，而推斷上訴人默許被上訴人繼續使用系爭土地或謂其有地上權（參照最高
      法院七十一年台上字第一二六號判決意旨）。乃原判決依法理類推適用民法第
      八百七十六條第一項規定，認於系爭房屋拍賣時，視為已有地上權之設定等語
      ，於法不合。
（七）又按強制執行中拍賣之不動產為第三人所有者，其拍賣為無效，所有權人於執
      行終結後，亦得提起回復所有權之訴。請求返還（參照司法院院字第五七八號
      解釋，最高法院六十二年度台再字第一○○號判例意旨）；查系爭房屋於執行
      法院拍定予被上訴人前，係訴外人鍾伯仁所有，並非本件上訴人所有，已如前
      述，倘如被上訴人辯稱：系爭房屋於執行法院拍定前仍屬上訴人所有者，則原
      審法院民事執行處因此誤為鍾伯仁之財產予以拍賣，依上開判例意旨，其拍賣
      為無效，上訴人亦得提起回復所有權之訴，請求拍定之被上訴人返還。本件被
      上訴人辯稱：土地、建物所有權人之登記皆是上訴人乙○○所有等語，係謂原
      審法院拍賣系爭房屋係上訴人所有，非債務人鍾伯仁所有，從而，被上訴人就
      系爭房屋既因拍賣無效（按：無效為自始、當然、確定的無效），未能取得所
      有權，自不得援引民法第八百七十六條第一項規定，主張系爭房屋於拍賣時已
      有地上權之設定。
三、證據：除援用第一審所提證據外，補提民事判決、民事裁定、民事執行處通知、
    存證信函（均影本）等件為證。
乙、被上訴人方面：
一、聲明：求為判決：（一）上訴駁回。（二）第一、二、三審訴訟費用由上訴人負
    擔。（三）如受不利判決，願供擔保請准免假執行。
二、陳述：除與原判決記載相同者，予以引用外，補稱：
（一）上訴人提起之本件訴訟確有當事人不適格之情形，致其訴應予駁回：
      按本件上訴人係在八十八年一月十九日基於民法第七六七條關於所有物返還請
      求權之規定訴請被上訴人拆除系爭南市○區○○街七十六號鋼筋混凝土造四層
      樓房（一四九．八一平方公尺）及增建鐵架造房屋（六０．一四平方公尺）並
      將所座落之基地南市○區○○段七０七地號土地（八十四平方公尺）交還予上
      訴人（詳二審卷第十二頁原告之上訴狀、二審卷第九十七頁被上訴人之辯論意
      旨狀）。惟查，民法第七六七條之所有物返還請求權必須以現在占有人為被上
      訴人始為適格（最高法院廿九年上字第一０六一號判例參照）；關於本件系爭
      房屋之拍賣，被上訴人係在八十六年十月廿一日拍定、被上訴人係在八十七年
      八月廿九日取得權利移轉證明書、被上訴人並在八十九年十一月三日將系爭房
      屋出賣予蔡太國、被上訴人係在九十年四月十三日始獲執行處點交系爭房屋而
      同時被上訴人並即將系爭房屋交付予買受人蔡太國（詳所調取之執行卷），是
      在上訴人於八十八年一月十九日提起本件拆屋還地之訴訟時被上訴人尚非係系
      爭房屋之現在占有人、且即使在起訴後之訴訟程序中系爭房屋之現在占有人亦
      為蔡太國而非被上訴人，從而上訴人提起之本件訴訟確有當事人不適格之情形
      而應將其訴駁回。
（二）退言之，被上訴人亦繼受上訴人與鍾伯仁間之基地租賃之法律關係，從而上訴
      人本於所有物返還請求權訴請被上訴人拆屋還地者即無理由而應予駁回：
   (一) 按土地法第一０三條規定「租用建築房屋之基地，非因左列情形之一，出租人
      不得收回：一、契約年限屆滿時。二、承租人以基地供違反法令之使用時。三
      、承租人轉租基地於他人時。四、承租人積欠租金額，除以擔保現金抵償外，
      達二年以上時。五、承租人違反租賃契約時」，最高法院四十三年度台上字第
      四七九號判例稱「租地建築房屋，除當事人間有禁止轉讓房屋之特約外，應推
      定出租人於立約時，即巳同意租賃權得隨建築物而移轉於他人」、五十一年度
      台上字第二九八七號判例稱「租用建築房屋之基地非有土地法第一百零三條所
      列各款情形之一，出租人不得收回，縱該地上所建之房屋因故滅失，而租用基
      地之契約要未失其存在。承租人仍得申請重建，且其申請重建之屋除契約別有
      約定者從其約定外，不問是否與原狀相符，出租人均負有同意重建之義務」、
      七十九年度台上字第二六七八號判例稱「房屋所有人與基地所有人間就基地有
      租賃關係，如當事人間無相反之特約，則房屋所有人將其房屋一部份供與他人
      使用，是為所有人對於地上房屋使用收益權之行使，此與單純之基地轉租有別
      ，尚難構成終止基地租約之原因」。
    (二)次按，本件上訴人及鍾伯仁在強制執行程序中曾自認上訴人與鍾伯仁間就系爭
      房屋坐落於系爭基地上乃基於不定期之租賃契約之法律關係，就此上訴人在八
      十六年十一月廿五日執行筆錄中自認稱「債務人（即鍾伯仁）以繳納地價稅抵
      作租金」、鍾伯仁在同日執行筆錄中亦自認稱「地價稅、房屋稅因我是他丈夫
      ，都由我繳納」。基上，鍾伯仁既係基於基地租賃之法律關係而在系爭土地上
      建築房屋，衡諸前引法律規定暨判例見解（尤其最高法院四十三年度台上字第
      四七九號判例），則上開鍾伯仁與上訴人間之基地租賃之法律關係在無特約之
      情況下自應推定上訴人同意租賃權得隨建築物而移轉於他人，從而受系爭房屋
      所有權移轉之被上訴人自得對上訴人主張有基地租賃之法律關係存在，準此則
      本件上訴人之訴即無理由而應予駁回。
（三）再退言之，依民法第四二五條之一之規定，兩造間就系爭房屋之占有系爭土地
      應被推定在系爭房屋得使用期限內有租賃關係存在，從而上訴人訴請被上訴人
      拆屋還地者自無理由而應予駁回按民法第四二五條之一規定「土地及其土地上
      之房屋同屬一人所有，而僅將土地或僅將房屋所有權讓與他人，或將土地及房
      屋同時或先後讓與相異之人時，土地受讓人或房屋受讓人與讓0與人間，或房
      屋受讓人與土地受讓人間，推定在房屋得使用期限內，有租賃關係。其期限不
      受第四四九條第一項規定之限制。前項情形，其租金數額當事人不能協議時，
      得請求法院定之」。上開規定既稱「土地及其土地上之房屋同屬一人所有．．
      ．而將土地及房屋先後讓與相異之人時，房屋受讓人與土地受讓人間，推定在
      房屋得使用期限內，有租賃關係」，則「土地及房屋均為甲所有，甲於九十二
      年一月一日將土地所有權讓與予乙，此際房屋之所有權人為甲、土地之所有權
      人為乙致土地及房屋巳非同屬一人所有，其後甲於九十二年五月一日再將房屋
      所有權讓與予丙，雖此時土地及房屋非同屬一人所有，然依上開民法第四二五
      條之一規定，則乙、丙間就該房屋之占有該土地仍被推定在該房屋得使用期限
      內有租賃關係之存在」之情形自為上開規定之規範範圍所及。基上，則本件縱
      認系爭土地、系爭房屋原來非同屬一人所有者，受讓系爭房屋所有權之被上訴
      人自得適用或至少自得類推適用上開民法第四二五條之一之規定而主張系爭房
      屋占有上訴人之系爭土地應被推定在系爭房屋得使用期限內上訴人與被上訴人
      間有租賃關係之存在，從而上訴人訴請被上訴人拆屋還地者自無理由而應予駁
      回（按：民法第四二五條之一之規定係在八十九年五月五日施行，雖被上訴人
      早在八十七年八月廿九日取得權利移轉證明書，然被上訴人卻係遲至九十年四
      月十三日上開法條施行後始獲執行處點交系爭房屋，故本件自應有上開法條之
      適用；退言之，本件被上訴人獲執行處點交系爭房屋之時點既在上開法條施行
      後者，則本件至少亦可類推適用上開法條至明）。
（四）再退言之，被上訴人至少亦繼受上訴人與鍾伯仁間就系爭土地所存之不定期使
      用借貸之法律關係，從而上訴人訴請被上訴人拆屋還地者仍無理由而應予駁回
      按原屬鍾伯仁所有之系爭房屋坐落於上訴人所有之系爭基地上，其占有非屬無
      權，此為上訴人所自認，然系爭房屋究係基於如何之法律關係而有權坐落於系
      爭土地上﹖
    (一)就此則被上訴人於前開第二段中係主張系爭房屋係基於不定期之基地租賃之法
      律關係而坐落於系爭土地上。退言之，縱認系爭房屋非係基於不定期之基地租
      賃之法律關係而坐落於系爭土地上者，然至少上訴人亦自認系爭房屋係基於其
      與鍾伯仁間不定期之使用借貸之法律關係而坐落於系爭土地上，茲應審究者即
      為當鍾伯仁將系爭房屋讓與予被上訴人時則被上訴人可否對上訴人主張前揭不
      定期限之使用借貸之法律關係（即在鍾伯仁將系爭房屋讓與予被上訴人之場合
      ，被上訴人可否對上訴人主張其仍應受原存於上訴人與鍾伯仁間之不定期使用
      借貸法律關係之拘束）﹖依債權契約僅具相對性之觀點而論，其結論固屬否定
      ，上訴人所援用之最高法院五十九年台上字第二四九０號判例即採此見解。然
      而，近代民法之發展，基於權利社會化之觀點則物權巳漸有相對化、而債權亦
      漸有物權化之趨勢，就此則司法院釋字第三四九號解釋謂「最高法院四十八年
      度台上字第一０六五號判例，認為『共有人於與其他共有人訂立共有物分割或
      分管之特約後（按：此係債權契約），縱將其應有部份讓與第三人，其分割或
      分管契約，對於受讓人仍繼續存在』，就維持法律秩序之安定性而言，固有其
      必要，惟應有部份之受讓人若不知悉有分管契約，亦無可得而知之情形，受讓
      人仍受讓與人所訂分管契約之拘束，有使善意第三人受不測損害之虞，與憲法
      保障人民財產權之意旨有違，首開判例在此範圍內，嗣後應不再援用（按：上
      訴人所援用之最高法院五十九年台上字第二四九０號判例亦有相同之情形）」
      ，上開司法院之解釋顯然認為受讓所有權之第三人於受讓時知悉債權契約之存
      在或可得而知債權契約之存在者則該第三人例外地應受該債權契約之拘束，另
      最高法院四十三年台上字第六三九號判例稱「土地與房屋為各別之不動產，其
      所有權人各得行使其權利，被上訴人雖將基地及其第一、二層房屋出賣予上訴
      人，其對於未出賣之部份自得行使權利，又系爭房屋所用之基地，買賣契約既
      無特別約定，亦應推斷默許被上訴人繼續使用」云云亦同其意旨（台灣高等法
      院五十八年法律座談會結論謂「甲父既同意其子乙建屋於其建地，丙於法院拍
      賣中買受乙屋取得所有權，即係繼受乙之地位使用土地，顯與無權占有之情形
      有別，應認甲訴請丙拆屋還地為無理由」、台灣高等法院五十七年第一次法律
      座談會結論謂「丙拍賣系爭建地時既明知地上建有房屋而仍予買受，足認其巳
      同意容忍房屋所有人某甲設定地上權，某丙除得請求某甲與其設定地上權並給
      付租金外，不得請求拆屋還地」等見解亦同上趣旨可供參照）；基上司法院解
      釋及判例意旨，在鍾伯仁之系爭房屋係基於不定期之使用借貸法律關係占有上
      訴人之系爭土地之場合，第三人倘知悉上開使用借貸債權契約之存在、或可得
      而知上開使用借貸債權契約之存在而仍自上訴人處受讓系爭土地之所有權者則
      該第三人猶須受上開使用借貸債權契約之拘束而不得主張系爭房屋占有系爭土
      地為無權占有，則當鍾伯仁將系爭房屋之所有權讓與予被上訴人時上訴人自更
      應仍受上開使用借貸債權契約之拘束而不得主張系爭房屋占有系爭土地為無權
      占有（因上訴人當然較諸第三人更知上開使用借貸債權契約之來龍去脈致應較
      第三人更受上開使用借貸債權契約之拘束），準此則本件上訴人之訴即無理由
      而不應准許；事實上，上開見解不但未違兩造之真意、亦且寧認更為貼近兩造
      之真意，蓋以上訴人當初基於夫妻之親蜜關係而無償提供系爭土地予鍾伯仁興
      建系爭建物時應寓有「只要系爭建物存在之一天，系爭建物即有權占用系爭土
      地」之意思，而被上訴人在向執行處標買系爭房屋時自亦預期系爭房屋係有權
      占用系爭土地，是上開見解實甚符合兩造之真意。
    (二)次按，上訴人雖辯稱：如謂被上訴人繼受鍾伯仁與上訴人間之使用借貸契約者
      ，則於原告不公平，蓋以被上訴人得永久無償使用系爭土地，而上訴人則必須
      平白繳納地價稅並忍受不能使用系爭土地之不平，是如謂上訴人不能訴請拆屋
      還地者豈是公平云云（詳二審卷第十頁、第十一頁原告之上訴狀之主張）。惟
      查，上訴人之上開辯解實似是而非，蓋以上訴人當初提供系爭土地予鍾伯仁興
      建系爭建物時原即預期系爭建物永久無償使用系爭土地而上訴人則必須繳納地
      價稅，雖鍾伯仁與上訴人夫妻兩人因系爭房屋遭強制執行而無法再行享有使用
      系爭房屋之利益，然畢竟鍾伯仁巳自系爭房屋中獲取等價之金錢（即以系爭房
      屋設定抵押向南市五信借貸、而泛亞商銀亦信賴鍾伯仁之資力貸款予鍾伯仁）
      ，則對於拍定之被上訴人使被上訴人繼受鍾伯仁與上訴人間之使用借貸契約者
      如何能謂對上訴人不公平呢；反之，被上訴人係相信執行處之公權力而支付價
      金以標得系爭房屋，倘謂原告可訴請被上訴人拆屋還地者，才是對被上訴人更
      大之不公、且於社會整體經濟不利，因被上訴人較諸上訴人更屬無辜而更應受
      到法律之保護。次查，即使退言之，縱認「令被上訴人繼受鍾伯仁與上訴人間
      之使用借貸契約」乙節，對上訴人仍有不公者，然由於「令上訴人可訴請被上
      訴人拆屋還地」乙節，對被上訴人係屬更大之不公且於社會整體經濟不利，在
      此情況下，為調和兩造間之權益平衡，惟一可考慮者為讓兩造間就系爭房屋之
      占有系爭土地成立一個租賃契約之法律關係，就此兩造間租賃關係之成立則可
      採取前開第二段、或第三段所述之見解，然不論採何見解，要之上訴人均不得
      對被上訴人主張拆屋還地。
    (三)末按，上訴人雖又辯稱：上訴人巳於八十八年一月廿六日以嘉義東門郵局第八
      號存證信函通知鍾伯仁表明不同意鍾伯仁允許甲○○使用系爭土地，並依民法
      第四七二條第三款或書規定「因借用人怠於注意致借用物有毀損之虞者貸與人
      得終止契約」，終止系爭建物之使用借貸契約，從而被上訴人之占有系爭土地
      即為無權占有云云（詳二審卷第十一頁、第十二頁被上訴人之上訴狀之主張）
      。惟查，被上訴人係在九十年四月十三日始獲執行處點交系爭房屋，是在上訴
      人於八十八年一月廿六日寄發存證信函予鍾伯仁時鍾伯仁根本未曾同意被上訴
      人使用系爭土地，從而原告於上開存證信函中自屬不得主張鍾伯仁有「未經貸
      與人同意而允許第三人使用系爭土地」之情形。次查，更何況，鍾伯仁係將系
      爭房屋讓與予被上訴人，而非係單純地允許被上訴人使用系爭土地，是上訴人
      自不得主張鍾伯仁有「未經貸與人同意而允許第三人使用系爭土地」之情形（
      另請參照前開第三段所述之情形）。再查，最高法院七十九年度台上字第二六
      七八號判例稱「房屋所有人與基地所有人間就基地有租賃關係，如當事人間無
      相反之特約，則房屋所有人將其房屋一部份供與他人使用，是為所有人對於地
      上房屋使用收益權之行使，此與單純之基地轉租有別，尚難構成終止基地租約
      之原因」；準此則鍾伯仁與上訴人間就系爭土地有基地使用借貸關係，其彼此
      間又無相反之特約，則鍾伯仁將系爭房屋供予被上訴人使用，乃為鍾伯仁對於
      地上房屋使用收益權之行使，此與單純之允許第三人使用系爭基地有別，致上
      訴人亦不得主張鍾伯仁有「未經貸與人同意而允許第三人使用系爭土地」之情
      形。再查，更何況，被上訴人係基於強制執行程序之拍定、點交而占有系爭房
      屋，非係基於鍾伯仁之允許而使用系爭土地（至於被上訴人是否因受讓系爭房
      屋而隨同繼受系爭土地上之使用借貸法律關係者則屬另一回事，此係使用借貸
      法律關係之繼受、而非係鍾伯仁允許被上訴人使用系爭土地，兩者應予區分清
      楚），從而上訴人自亦不得主張鍾伯仁有「未經貸與人同意而允許第三人使用
      系爭土地」之情形。末查，本件亦顯然不合乎民法第四七二條第三款之規定，
      是上訴人據之終止系爭使用借貸契約者亦無理由。綜上，則本件上訴人就系爭
      使用借貸契約之終止並不合法致不生終止之效力，從而本件上訴人之訴仍無理
      由而應予駁回。
（五）再退言之，上訴人對被上訴人訴請拆屋還地者，亦巳構成權利濫用，並違反誠
      信原則，致其訴顯無理由而應予駁回：按本件就被上訴人所拍定之系爭房屋，
      上訴人先則提起另件訴訟主張系爭房屋為上訴人所有而，非鍾伯仁所有，以圖
      排除鍾伯仁之債權人對系爭房屋所為之執行程序，卻遭判決敗訴確定（詳台灣
      台南地方法院八十四年度訴字第一二八二號民事判決、台灣高等法院台南分院
      八十四年度上字第五九三號民事判決、最高法院八十五年度台上字第二三六三
      號民事判決等關於第三人異議之訴案件之判決），上訴人在上開圖謀失敗後繼
      之又主張系爭房屋雖為鍾伯仁所有，然鍾伯仁係向上訴人承租土地建屋致上訴
      人就系爭房屋乃依土地法第一０四條規定聲請行使優先承買權卻遭裁定駁回確
      定（詳台灣台南地方法院民事執行處八十六年度執字第六０六三號民事裁定、
      台灣高等法院台南分院八十七年度抗字第九十號民事裁定），上訴人在上開圖
      謀又失敗後繼之又主張鍾伯仁之系爭房屋與上訴人之土地係屬使用借貸關係而
      上訴人又巳具函終止該使用借貸關係致上訴人乃對於執行處欲將系爭房屋點交
      予拍定人（即被上訴人）之執行命令聲明異議卻又遭裁定駁回確定︵詳台灣台
      南地方法院民事執行處八十六年度執字第六０六三號民事裁定、台灣高等法院
      台南分院八十八年度抗字第一五五號民事裁定），上訴人在上開圖謀又失敗後
      繼之又主張鍾伯仁之系爭房屋與上訴人之土地間之使用借貸關係業經終止，致
      本件拍定不應點交而提起第三人異議之訴，請求撤銷點交程序並供擔保後停止
      點交，卻仍遭判決敗訴確定（詳台灣台南地方法院八十八年度訴字第一八九九
      號民事判決、台灣高等法院台南分院八十八年度上字第五一六號民事判決、最
      高法院八十九年度台上字第二六二八號民事判決）。基上上訴人之一系列層層
      自我矛盾之主張及行為，可見上訴人就台灣台南地方法院民事執行處八十六年
      度執字第六０六三號強制執行事件在被上訴人於八十六年十月廿一日拍定並於
      八十七年八月廿五日獲發權利移轉證明書取得系爭房屋之所有權後，上訴人確
      係假藉各種名目、刻意曲解法律、無所不用其極地阻礙強制執行、拍定、點交
      等法律正當程序之順暢進行，參諸被上訴人當初同意鍾伯仁無償使用系爭土地
      建築系爭房屋，而鍾伯仁並以系爭房屋設定抵押權向南市六信借貸之情形，則
      上訴人再行提起本件訴訟主張被上訴人應拆屋還地者，實為其無所不用其極阻
      礙強制執行之延續，是其權利之行使顯然以損害被上訴人對於系爭房屋之正當
      權利為主要目的、其權利之行使亦濫用並浪費司法資源致違反公共利益，且上
      訴人之主張一再自我矛盾者亦違反誠信原則，從而依民法第一四八條之規定，
      則本件上訴人訴請被上訴人拆屋還地實屬權利濫用而應不得為之致應將其訴駁
      回。
三、證據：援用第一審所提證據。
丙、本院依職權函調臺灣臺南地方法院八十六年度執字第六○六三號執行案卷（含八
    十六年度執字第一０七０二號執行卷、八十四年度執全字第一０四五號假扣押執
    行卷、八十六年度執全字第一０四九、一六五二號假扣押執行卷）、八十四年度
    訴字第一二八二號民事歷審案卷。
    理    由
一、本件上訴人起訴主張：坐落台南市○區○○段七０七地號土地為其所有，而土地
    上之建物（含增建鐵架造部分，一樓增建部分，面積三九點三九平方公尺、四樓
    增建部分，面積二０點七五平方公尺，合計共六○點一四平方公尺）原為訴外人
    即上訴人之夫鍾伯仁所有，系爭房屋嗣經強制執行拍賣後，由被上訴人拍定買受
    ，惟鍾伯仁使用上訴人所有系爭土地，原係基於使用借貸關係，本件被上訴人所
    有房屋占用上訴人所有系爭土地則無正當權源，為此本於土地所有人之地位，行
    使所有物返還請求權，請求被上訴人應將坐落台南市○區○○段七○七號土地上
    之建物，門牌台南市○○街七十六號鋼筋混凝土造四層樓房，合計一四九‧八一
    平方公尺（建號五八二號），及增建鐵架造部分合計共六○‧一四平方公尺拆除
    ，將該土地交還上訴人等語。
二、被上訴人則以：系爭建物以於八十九年十一月三日出賣並移轉登記與訴外人蔡太
    國，上訴人請求被上訴人拆屋還地，為當事人不適格，其訴應予駁回。又系爭建
    物坐落之基地原均登記為上訴人所有，依土地法第四十三條規定，登記有絕對之
    效力，則被上訴人依強制執行程序向法院拍定取得系爭房屋，依民法第八百七十
    六條第一項規定，視為有法定地上權設定；縱認系爭建物係上訴人之夫所有，惟
    上訴人既同意其夫建屋於系爭土地上，即係同意其夫永久使用土地之意思，雙方
    間並無使用借貸關係，上訴人片面終止使用借貸關係者，與事實不合；又被上訴
    人向執行法院拍賣買受系爭房屋，即繼受上訴人之夫之地位，而得繼續永久使用
    系爭土地，並非無權占有等語，資為抗辯。
三、上訴人主張系爭土地為其所有，但系爭房屋原為其夫鐘伯仁所有，嗣系爭房屋經
    強制執行，為被上訴人拍定買受之事實，業據其提出土地及建物登記謄本，原審
    法院八十八年一月四日八十六南院慶執明字第六０六二號通知、原審法院八十四
    年度訴字第一二八二號民事判決、本院八十四年度上字第五九三號民事判決、最
    高法院八十五年度台上字第二三六二號民事裁定等影本為證，並經本院依職權調
    取原審法院八十四年度訴字第一二八二號（第三人異議之訴）卷及原審法院八十
    六年度執字第六０六三號執行卷查明屬實，堪信為真實。
四、按在中華民國七十四年六月四日以前結婚，並適用聯合財產制之夫妻，於婚姻關
    係存續中以妻之名義在同日以前取得不動產，而有(一)婚姻關係尚存續中且該不動
    產仍以妻之名義登記者，(二)夫妻已離婚而該不動產仍以妻之名義登記者，於本施
    行法中華民國八十五年九月六日修正生效一年後，適用中華民國七十四年民法親
    屬編修正後之第一千零十七條規定，民法親屬施行法第六條之一雖定有明文，惟
    此增訂之法律施行後，在緩衝之一年期間或之前已被查封之夫妻聯合財產，仍應
    依取得當時適用之民法定其所有權之歸屬，不能依此增訂之法律逕認於緩衝期間
    屆滿後，仍登記為妻之名義之不動產係妻所有，否則將有礙執行效果，破壞查封
    登記之公信力，最高法院八十七年度台上字第二三一六號民事判決著有明文。查
    系爭房屋自六十八年七月十七日即登記為上訴人所有且未曾為移轉登記，有建物
    登記謄本附卷可稽，系爭土地及房屋均於六十九年九月一日為保證責任台南市第
    五信用合作社設定抵押權（系爭房屋之抵押權已於拍定後塗銷），該合作社於原
    審法院八十四年度執全字第一０四五號假扣押事件中於八十四年八月十一日查封
    系爭房屋，業據本院依職權調取上開執行卷查明，其後泛亞商業銀行股份有限公
    司台南分公司於八十五年五月九日聲請強制執行拍賣，而於八十六年十月二十一
    日拍定，由被上訴人拍得買受，亦經本院調原審法院八十六年度執字第六０六三
    號卷核閱屬實。於查封時適用當時之民法規定，系爭房屋即難認係屬上訴人所有
    ，其又未於八十六年九月五日前就系爭房屋為更名登記，被上訴人抗辯系爭房屋
    原應屬上訴人所有云云，自不足採。
五、次按訴訟繫屬中為訴訟標的之法律關係，雖移轉於第三人，於訴訟無影響，民事
    訴訟法第二百五十四條第一項前段定有明文。所謂訴訟無影響，係指上訴人或被
    上訴人不因為訴訟標的之法律關係移轉於第三人，而影響關於為訴訟標的之法律
    關係之要件而言（最高法院四十四年台上字第一０三九號判例參照），查本件系
    爭土地上之房屋，被上訴人甲○○於起訴後，訴訟繫屬中於八十九年十月二十日
    暗中將之出賣並辦理所有權移轉登記於訴外人蔡太國，有系爭土地上之建物異動
    清冊可證，被上訴人雖將為訴訟標的之系爭土地上之房屋所有權移轉於第三人蔡
    太國，揆諸前揭規定，其關於為訴訟標的之法律關係之要件，仍不得因是而指為
    有欠缺，是被上訴人抗辯：系爭建物以於八十九年十一月三日出賣並移轉登記與
    訴外人蔡太國，上訴人請求被上訴人拆屋還地，為當事人不適格，其訴應予駁回
    云云，洵非可採。
六、上訴人復主張被上訴人係無權占有乙節，為被上訴人所否認，並以前揭情詞置辯
    ，是本件首應審究者厥為被上訴人所有拍定取得之建物對於系爭土地是否有正當
    占有權源？
（一）按，土地及其土地上之建築物，同屬於一人所有，而僅以土地或僅以建築物為
      抵押者，於抵押物拍賣時，視為已有地上權之設定，其地租由當事人協議定之
      ，協議不諧時，得聲請法院定之。又土地及其土地上之房屋同屬一人所有，而
      僅將土地或僅將房屋所有權讓與他人，或將土地及房屋同時或先後讓與相異之
      人時，土地受讓人或房屋受讓人與讓與人間或房屋受讓人與土地受讓人間，推
      定在房屋得使用期限內，有租賃關係。其期限不受第四百四十九條第一項規定
      之限制。前項情形，其租金數額當事人不能協議時，得請求法院定之，民法第
      八百七十六條第一項、第四百二十五條之一第一項定有明文。查在強制執行拍
      賣之情形，如土地及在其上之房屋均登記為妻所有，而僅拍賣土地或房屋，於
      依修正前之民法第一千零十七條認定房屋係夫所有時，則拍賣之房屋衡諸一般
      夫妻間基於感情及就財產之處理而言，通常渠等間並不會訂立租賃關係或設定
      其他之權利，此亦為社會上一般稍具常識者所皆知者；而兩造均未能就系爭房
      屋占有使用系爭土地係基於租賃關係乙節舉證證明之，則系爭房屋占有使用系
      爭土地，應非基於租賃關係。而系爭房屋非屬上訴人所有，已歷經多次訴訟予
      以肯認，基於爭點效之理論，於兩造間自不容其於未提出新證據而得推翻前揭
      認定之前再為爭執，是上訴人主張：如認系爭房屋於執行法院拍定前仍屬上訴
      人所有者，則原審法院民事執行處因此誤為鍾伯仁之財產予以拍賣，其拍賣為
      無效，上訴人亦得提起回復所有權之訴，請求拍定之被上訴人返還云云，顯非
      可採。而本件系爭房屋既非上訴人所有，自不發生上揭法條所規定土地及土地
      上之房屋均屬一人所有，而僅將房屋所有權讓與他人，推定土地受讓人或房屋
      受讓人與讓與人間或房屋受讓人與土地受讓人間，推定在房屋得使用期限內，
      有租賃關係乙情，是被上訴人辯稱：伊得既受上訴人與鍾伯仁間之基地租賃法
      律關係，或依民法第四百二十五條之一規定，兩造間有租賃關係，上訴人不能
      對之請求拆屋還地云云，亦非可採。
（二）又按近代民法之發展，基於權利社會化之觀點則物權巳漸有相對化、而債權亦
      漸有物權化之趨勢，此可參酌最高法院四十三年台上字第六三九號判例稱「土
      地與房屋為各別之不動產，其所有權人各得行使其權利，被上訴人雖將基地及
      其第一、二層房屋出賣予上訴人，其對於未出賣之部份自得行使權利，又系爭
      房屋所用之基地，買賣契約既無特別約定，亦應推斷默許被上訴人繼續使用」
      云云亦同其意旨（台灣高等法院五十八年法律座談會結論謂「甲父既同意其子
      乙建屋於其建地，丙於法院拍賣中買受乙屋取得所有權，即係繼受乙之地位使
      用土地，顯與無權占有之情形有別，應認甲訴請丙拆屋還地為無理由」、台灣
      高等法院五十七年第一次法律座談會結論謂「丙拍賣系爭建地時既明知地上建
      有房屋而仍予買受，足認其巳同意容忍房屋所有人某甲設定地上權，某丙除得
      請求某甲與其設定地上權並給付租金外，不得請求拆屋還地」等見解亦同上趣
      旨可供參照）；再者，本次最高法院發回本院續查，亦舉最高法院四十八年台
      上字第一四五七號判例謂：土地與房屋為各別之不動產，各得單獨為交易之標
      的，且房屋性質上不能與土地使用權分離而存在，亦即使用房屋必須使用該房
      屋之地基，故土地及房屋同屬於一人，而將土地及房屋分開、同時或先後出賣
      ，其間雖無地上權設定，然除有特別情事，可解釋為當事人之真意，限於賣屋
      而無基地之使用外，均應推斷土地承買人默許房屋承買人繼續使用土地。並表
      明：尋繹其規範之本旨，乃側重於【房屋所有權與基地利用權一體化】之體現
      ，並基於房屋既得使用權保護原則之考量，進一步肯認【基地使用權不因基地
      物權之嗣後變動而受影響】，藉以調和土地與建物之利用關係，庶符社會正義
      之要求。是房屋所有人對土地所有人原已取得基地利用權，嗣將土地或房屋出
      賣因致房地異主時，雖與上開判例所稱之「土地及房屋同屬一人」情形未盡相
      同，但就該判例規範之目的及債權物權化之趨勢而言，認應依「相類事實，應
      為相同處理」之法理而為類推適用。且以上訴人當初基於夫妻之親蜜關係而無
      償提供系爭土地予鍾伯仁興建系爭建物時應寓有「只要系爭建物存在之一天，
      系爭建物即有權占用系爭土地」之意思，而被上訴人在向執行處標買系爭房屋
      時自亦預期系爭房屋係有權占用系爭土地。再者，本件系爭房屋依前揭說明，
      固仍屬訴外人即上訴人之夫鍾伯仁所有，惟系爭房屋之所有權人於六十八年十
      月四日登記時卻以上訴人之名義登記，亦如前述；而土地登記可供公眾查詢，
      有公示及公信之作用，且土地法第四十三條所謂登記有絕對效力，係為保護第
      三人起見，將登記事項賦與絕對真實之公信力（最高法院四十一年台上字第三
      二三號判例參照）；惟民法第一千零十七條所稱之聯合財產則無須登記，既無
      公示及公信作用，則為保護夫之債權人，若認修正前之民法第一千零十七條第
      二項規定優先於土地法第四十三條之適用，當有未周全且輕重失衡，並違公平
      及比例之原則。況在強制執行拍賣之情形，如土地及在其上之房屋均登記為妻
      所有，而僅拍賣土地或房屋，於依修正前之民法第一千零十七條認定房屋係夫
      所有時，則拍賣之房屋衡諸一般夫妻間基於感情及就財產之處理而言，通常渠
      等間並不會訂立租賃關係或設定其他之權利，此亦為社會上一般稍具常識者所
      皆知者；換言之，此時如許妻以無權占有為由，請求拍定人拆屋還地，則在拍
      定人信賴地政機關之土地所有權之登記（登記為妻所有）及由司法機關所為之
      拍賣之認知下，仍無法使用拍定房屋，甚至慘遭拆屋還地之命運，顯非公平。
      另在土地上蓋建鋼筋水泥造之房屋，本非供短期使用，而有長供期使用或使用
      至房屋敗壞為止之意。因之上訴人當初以其所有系爭土地供其夫鐘伯仁蓋建系
      爭房屋時，亦應認有此意。況被上訴人係經由法院之拍賣程序而拍定買受系爭
      房屋，尚與一般之無權占有不能相喻。因此揆諸前揭說明，及衡諸憲法對於人
      民之財產權應予保障之旨，本院認依法理應認上訴人已有供被上訴人繼續使用
      系爭土地之意，始符合公平及比例之原則。
（三）上訴人雖主張：如謂被上訴人繼受鍾伯仁與上訴人間之使用借貸契約者，則於
      上訴人不公平，蓋以被上訴人得永久無償使用系爭土地，而上訴人則必須平白
      繳納地價稅並忍受不能使用系爭土地之不平，是如謂上訴人不能訴請拆屋還地
      者豈是公平云云（詳二審卷第十頁、第十一頁原告之上訴狀之主張）。惟查，
      上訴人當初提供系爭土地予鍾伯仁興建系爭建物時原即預期系爭建物永久無償
      使用系爭土地，而上訴人居機於夫妻關係亦占有使用系爭房屋，兩相受利，雖
      鍾伯仁與上訴人夫妻兩人因系爭房屋遭強制執行而無法再行享有使用系爭房屋
      之利益，然畢竟鍾伯仁巳自系爭房屋中獲取等價之金錢（即以系爭房屋設定抵
      押向南市五信借貸、而泛亞商銀亦信賴鍾伯仁之資力貸款予鍾伯仁），則對於
      拍定之被上訴人使被上訴人繼受鍾伯仁與上訴人間之使用借貸契約者如何能謂
      對上訴人失衡？反之，被上訴人係相信執行處之公權力而支付價金以標得系爭
      房屋，倘謂上訴人可訴請被上訴人拆屋還地者，才是對被上訴人更大之不公、
      且於社會整體經濟不利，因被上訴人較諸上訴人更屬無辜而更應受到法律之保
      護。次查，即使退言之，縱認「令被上訴人繼受鍾伯仁與上訴人間之使用借貸
      契約」乙節，對上訴人仍有不公者，然由於「令上訴人可訴請被上訴人拆屋還
      地」乙節，對被上訴人係屬更大之不公且於社會整體經濟不利，在此情況下，
      為調和兩造間之權益平衡，上訴人亦得本於使用者付費之法理，請求被上訴人
      給付相當租金之使用費，為此乃另一問題，非本件所得審究，從而上訴人前揭
      主張亦不能採為有利於其之認定。
（四）上訴人雖又主張：上訴人巳於八十八年一月廿六日以嘉義東門郵局第八號存證
      信函通知鍾伯仁表明不同意鍾伯仁允許甲○○使用系爭土地，並依民法第四七
      二條第三款規定「因借用人怠於注意致借用物有毀損之虞者貸與人得終止契約
      」，終止系爭建物之使用借貸契約，從而被上訴人之占有系爭土地即為無權占
      有云云。惟查，被上訴人係在九十年四月十三日始獲執行處點交系爭房屋，是
      在上訴人於八十八年一月廿六日寄發存證信函予鍾伯仁時，鍾伯仁根本未曾同
      意被上訴人使用系爭土地，從而上訴人於上開存證信函中自屬不得主張鍾伯仁
      有「未經貸與人同意而允許第三人使用系爭土地」之情形。矧鍾伯仁係因遭強
      制執行，將系爭房屋讓與予被上訴人，而非係單純地允許被上訴人使用系爭土
      地，而被上訴人係基於強制執行程序之拍定、點交而占有系爭房屋，非係基於
      鍾伯仁之允許而使用系爭土地，再依前揭（二）之說明，被上訴人因受讓系爭
      房屋而隨同繼受系爭土地上之使用借貸法律關係，此係使用借貸法律關係之繼
      受，而非係鍾伯仁允許被上訴人使用系爭土地，從而上訴人自亦不得主張鍾伯
      仁有「未經貸與人同意而允許第三人使用系爭土地」之情形，是上訴人此部份
      之主張，委非可採。
（五）末按權利之行使，是否以損害他人為主要目的，應就權利人因權利行使所能取
      得之利益，與他人及國家社會因其權利行使所受之損失，比較衡量以定之。倘
      其權利之行使，自己所得利益極少而他人及國家社會所受之損失甚大者，非不
      得視為以損害他人為主要目的，此乃權利社會化之基本內涵所必然之解釋。縱
      認上訴人與訴外人鍾伯間仁已因其以存證信函終止，無使用借貸關係，然查系
      爭房屋依被上訴人提出之建物登記謄本暨華聲企業發展鑑定顧問有限公司鑑定
      報告書所載，為六十八年十月四日建造登記之四樓鋼筋混凝土造樓房，市值仍
      達新台幣一百八十二萬四千五百八十五元（見一審卷八、一一頁）。倘經拆除
      ，對甫經拍定買受之上訴人及國家社會所受之損失不得謂為不大，且上訴人同
      意其夫在系爭土地上建屋本至該房屋不堪使用時為止，於系爭房屋經執行拍賣
      以清償其夫債務後，上訴人忽而以被上訴人無權占用土地為由遽向被上訴人請
      求拆除該房屋，對其夫鍾伯仁乃至其家庭或自己所得之利益似屬不多，而對於
      善意信賴司法機關拍賣之被上訴人保護未免不週，二者相互比較權衡，遽准上
      訴人得對被上訴人請求拆屋還地，顯有權利濫用而有背於誠信原則之情形，自
      不應任由上訴人與其夫已因系爭房屋獲有相當對價後，對被上訴人訴請拆屋還
      地。
（六）綜此，被上訴人因拍賣取得系爭房屋，應繼受前手即上訴人之夫鍾伯仁對系爭
      土地之使用借貸關係，被上訴人非無權占有。
七、綜上所述，本件上訴人主張，為不足採，被上訴人抗辯尚屬可信。是則，上訴人
    主張本於所有人之地位，行駛所有物返還請求權，請求被上訴人應將坐落台南市
    ○區○○段七○七號土地上之建物，門牌台南市○○街七十六號鋼筋混凝土造四
    層樓房，合計一四九‧八一平方公尺（建號五八二號），及增建鐵架造部分合計
    共六○‧一四平方公尺拆除，將該土地交還上訴人，為無理由，不應准許。其假
    執行之聲請亦失所附麗，應併予駁回。原審為上訴人敗訴之判決，及駁回其假執
    行之聲請，並無不合。上訴意旨指摘原判決不當，求予廢棄改判，為無理由，應
    予駁回。
八、據上論結，本件上訴為無理由，依民事訴訟法第四百四十九條第一項、第七十八
    條，判決如主文。
中      華      民      國    九十二    年      六      月      三      日
                                    臺灣高等法院臺南分院民事第四庭
~B1審判長法官  林    金    村
~B2      法官  高    明    發
~B3      法官  袁    靜    文
右為正本係照原本作成。
如對本判決上訴，須於判決送達後廿日內向本院提出上訴狀，未表明上訴理由者，應
於上訴後廿日內，向本院提出理由書。
中      華      民      國    九十二    年      六      月      五      日
                                        法院書記官  黃    文    生


司法院資訊處製作；財團法人民間司法改革基金會備份。
